臺灣板橋地方法院民事判決　　　　　　　96年度訴字第1378號
原　　　告　乙○○
訴訟代理人　甲○○
　　　　　　　　　　　　3樓
被　　　告　丙○○
　　　　　　　　　　　　台北縣永和市○○路50巷22弄14號2
　　　　　　　　　　　　樓
訴訟代理人　丁○○
上列當事人間請求侵權行為損害賠償事件，經本院刑事庭以96年
度簡附民字第12號刑事附帶民事訴訟裁定移送民事庭審理，本院
於民國94年9 月26日言詞辯論終結，判決如下：
    主  文
被告應給付原告新臺幣壹拾捌萬捌仟肆佰貳拾元，及自民國九十
六年一月三十日起至清償日止，按週年利率百分之五計算之利息
。
原告其餘之訴駁回。
訴訟費用由被告負擔二十五分之二，餘由原告負擔。
本判決第一項於原告勝訴部分得假執行。但被告如以新臺幣壹拾
捌萬捌仟肆佰貳拾元為原告預供擔保後，得免為假執行。
原告其餘假執行之聲請駁回。
    事實及理由
一、原告主張：
(一)被告於民國95年10月12日下午4 時30分許，在臺北縣中和巿
    中和路附近遇原告，因懷疑原告在其背後道是非，即沿路追
    趕原告，至同路38號前，竟基於傷害之犯意，手持鐵鎚毆打
    原告，致原告受有左顱5 ×4 公分、左頰5 ×4 公分、前胸
    8 ×7 公分、右後背7 ×6 公分併潛擦傷，嗣經路人拉開被
    告後，又基於公然侮辱之犯意，於上開時間、地點，大聲以
    「你這個賤人」公然侮辱原告。原告天天走路接送身心障礙
    的女兒上下學，本已受人矚目，如今隔著麥當勞的玻璃門牆
    ，在圍觀的人群下被如此羞辱，當場與女兒羞憤抱頭痛哭，
    全案經臺灣板橋地方法院檢察官以95年度偵字第26124 號聲
    請簡易判決處刑。
(二)被告之行為係故意侵害原告之權利，故請求下列賠償：
 1、醫療費：原告因前揭傷害前往中山診所、馬偕紀念醫院支出
    醫療費共計新臺幣（下同）5,270 元。
 2、計程車資：原告乘坐計程車自住家前往馬偕紀念醫院就診7
    次，每次需費車資225 元，前後來回14車趟，共計支出3,
    150 元之計程車資。
 3、慰撫金：原告係專科學校畢業，曾任台北縣中和巿錦和國小
    家長會委員，並從事該校義工，93年度獲選台北縣中和巿模
    範母親，並曾在報刊上載述女兒成長過程。原告係因被告極
    少朋友而傾聽被告心聲，卻遭猜疑且受到攻擊。原告因背部
    被鐵鎚重，擊幸未傷及骨頭，但從此呼吸時，胸背疼痛難當
    ，為此請求精神賠償50萬元。原告曾於93年榮獲中和巿模範
    母親，分別於中和巿公所及中和農會等公開場合接受表揚，
    以此身份天天接送身心障礙的女兒上下學，本已受人矚目，
    遭此羞辱後，接受女兒時心生痛苦難堪、羞辱難當，故求償
    100 萬元。原告因此創傷後症候群，由神經外科轉介精神科
    診療，並且因害怕被告可能再持鐵鎚隨時出沒，而在上菜巿
    場、大賣場及接送女兒上下學之路途中，時時皆擔驚受怕，
    經由醫生診斷為「環境適應障礙」。另原告在一般路人貼近
    時，亦易受驚嚇，甚至在夜晚時亦因此常由惡夢中驚醒，經
    醫生診斷為「精神官能症」，而須持續接受精神科治，故求
    償100 萬元。綜上，被告應賠償原告非財產上之損害250 萬
    元。
(三)為此，爰依侵權行為損害賠償之法律關係，請求被告給付2,
    508,420 元，及自起訴狀繕本送達被告翌日即96年1 月30日
    起至清償日止，按週年利率5%計算之利息。
二、被告以下列理由抗辯：
(一)被告與原告係88年間認識而成為好友，而90年間被告因椎間
    盤突出進行長期復建，卻有謠傳不實之事對被告造成身心困
    擾，懷疑原告散播，因而於95年10月12日下午4 時許，一時
    氣憤之下，做出傷害原告之行為。事發之後，被告深感懊悔
    ，於警訊、偵查與審判庭中均坦承犯行，並多次向原告表達
    和解之意願，甚至主動向調解委員會、法院聲請調解。惟原
    告雖未堅決拒絕和解，但亦不明確表示和解的條件，致使調
    解破局，而進入民事訴訟程序。
(二)原告請求賠償之理由與金額之計算，有諸多不合理之處：
 1、醫療費部分：原告雖因被告之侵權行為受有身體上之傷害，
    惟原告所受傷之情形僅為擦傷，未傷及骨頭，依通常經驗之
    判斷，以無多次出入大型醫療院所進行治療之必要。又未見
    原告舉證說明醫療費用之支出是否均係為治療前述擦傷而必
    須支出之必要費用？此一部分，原告應負舉證之責。原告未
    具體說明侵權行為與支出醫療費用間之因果關係，被告否認
    其費用之支出與侵權行為間具有相當之因果關係，不應計算
    於損害賠償範圍之內。
 2、計程車車資部分：原告既未舉證證明何以擦傷須要前往醫院
    治療？則在計程車車資計算之部分，原告亦應舉證證明因果
    關係。原告既未具體舉證說明，被告否認其費用之支出與侵
    權行為間具有相當之因果關係，因此，不應計算於損害賠償
    範圍之內。
 3、慰撫金部分：被告對於侵害行為深感抱歉，並深具和解賠償
    之誠意，惟查，原告請求之慰撫金實有過高，而已遠超出合
    理之範圍，亦非被告之經濟能力所及，被告實難認同。又原
    告基於同一侵權行為、同一請求權基礎，分別請求三項慰撫
    金，是其「身體方面」之慰撫金與「心靈方面」、「精神方
    面」之請求，應屬重複請，於法不合。其重複請求之部份，
    應無理由。
    (1)「身體方面」之慰撫金：揆諸原告所受之傷害，尚屬輕微
      ，原告卻據此請求之慰撫金金額，參酌目前司法實務上的
      判決前例，實已過高。另原告稱其呼吸時疼痛難當云云，
      未見原告舉證以實其說，被告否認之。
    (2)「心靈方面」之慰撫金：原告謂其受傷之後，接送女兒上
      學時感到痛苦，惟被告以為：侵權行為與原告所稱之心靈
      痛苦間，應不具有直接因果關係，原告之主張過於牽強。
      況其求償基礎與「身體方面」之求償並無不同，應屬重複
      請求。退而言之，其請求依法有據，其所請求之金額亦過
      分超出合理範圍。
    (3)「精神方面」之慰撫金：被告否認侵害行為致令原告罹患
      精神官能症。醫生雖出具診斷證明書，但該醫師之判斷是
      否正確？尚有疑問，被告爭執其診斷之正確性。再者，縱
      令原告罹患精神官能症屬實，但並不足以斷定其罹患精神
      官能症與被告之侵害行為間具有因果關係，原告對此未負
      任何舉證之責任，空言其為被告侵害行為所致，實難令人
      信服。退萬步言之，縱使其罹患精神官能症果為被告所致
      ，而除原告請求之金額顯不合理外，亦應與身體、心靈方
      面為相同之請求基礎，實無重複求償之理由。
(三)被告學歷為中華中學附設補校綜商科畢業，自78年懷孕後就
    無工作至今，僅為單純之家庭主婦，本身並無任何薪津收入
    ，經濟狀況亦不算富裕。再者，日前因原告之不諒解，堅持
    進行刑事告訴，刑事判決之結果除使答辯人受到應有之懲罰
    外，易科罰金之金額亦已造成經濟之負擔，實無能力負擔原
    告請求之賠償金額。請以被告之工作、經濟、家庭等狀況，
    並審酌原告身體法益受損受傷實際情形，酌定合理之慰撫金
    。
(四)綜上所述，就原告主張之損害賠償範圍與金額觀之，原告對
    其主張之求償金額均未善盡舉證之責任，且其所請求之金額
    亦已超出合理常情，原告之訴顯無理由，聲明：原告之訴駁
    回，如受不利之判決，願供擔保請准宣告假執行。
三、兩造不爭執之事實：
(一)原告主張被告於95年10月12日下午4 時30分許，在臺北縣中
    和巿中和路附近遇原告，因懷疑原告在其背後道是非，即沿
    路追趕原告，至同路38號前，竟基於傷害之犯意，手持鐵鎚
    毆打原告，致原告受有左顱5 ×4 公分、左頰5 ×4 公分、
    前胸8 ×7 公分、右後背7 ×6 公分併潛擦傷，嗣經路人拉
    開被告後，又基於公然侮辱之犯意，於上開時間、地點，大
    聲以「你這個賤人」之事實，有本院96簡字第264 號刑事簡
    易判決影本1 件附卷可稽（本院卷第6 、7 頁），被告並無
    爭執，堪信信為真正。
(二)原告主張其係專科學校畢業，曾任台北縣中和巿錦和國小家
    長會委員，並從事該校義工，93年度獲選台北縣中和巿模範
    母親，並曾在報刊上載述女兒成長過程之事實，業據提出學
    歷證明、中和巿錦和國小家長會證書暨義工證、中和巿公所
    「跨世紀新女性成長營」結業證書、社會大學第3 期結業證
    書、中和巿93年度模範母親表揚紀念照、刊登於台灣日報記
    錄身心障礙女兒成長之連載文章等件為證（本院卷第40-92
    頁），為被告所不爭，自堪信為真正。而被告係中華中學附
    設補校綜商科畢業，自78年懷孕後就無工作至今，係單純之
    家庭主婦，名下並無不動產，其有利息、股利等所得，財產
    總額為2,405,000 元等情，有稅務電子閘門財產所得調件明
    細表2 紙附卷可憑（本院卷第15、16頁），復為原告所不爭
    ，應可認定。
四、得心證之理由：
(一)原告主張被告於95年10月12日下午4 時30分許，在臺北縣中
    和巿中和路附近遇原告，因懷疑原告在其背後道是非，即沿
    路追趕原告，至同路38號前，竟基於傷害之犯意，手持鐵鎚
    毆打原告，致原告受有左顱5 ×4 公分、左頰5 ×4 公分、
    前胸8 ×7 公分、右後背7 ×6 公分併潛擦傷，嗣經路人拉
    開被告後，又基於公然每辱之犯意，於上開時間、地點，大
    聲以「你這個賤人」公然侮辱原告之事實，有本院96年度簡
    字第264 號刑事簡易判決1 件附卷可稽（本院卷第6 、7 頁
    ），而被告犯傷害罪，經本院上開刑事簡易判決判處拘役55
    日，如易科罰金以1,000 元折算1 日；又犯公然侮辱罪，判
    處罰金6 仟元，如易服勞役，以1,000 元折算1 日確定，自
    堪信原告之主張為真正。
(二)按因故意或過失，不法侵害他人之權利者，負損害賠償責任
    。又不法侵害他人之身體、健康、名譽、自由、信用、隱私
    、貞操，或不法侵害其他人格法益而情節重大者，被害人雖
    非財產上之損害，亦得請求賠償相當之金額，民法第184 條
    第1 項前段、第195 條第1 項分別定有明文。名譽係指人之
    品性、德行、名聲、信用或其他人格的價值，受到來自社會
    上客觀的評價之謂。如以言語、文字、漫畫或其他方法貶損
    他人在社會上評價，使其受到他人憎惡、蔑視、侮辱、嘲笑
    、不齒與其來往，即構成名譽之侵害，不以廣佈社會為必要
    ，但須有第三人知悉其事。查原告遭被告毆打成傷，並因被
    告以上開言詞公然侮辱，其身體權與名譽權自受有不法之侵
    害，衡情原告於精神上自受有一定程度之痛苦。被告之公然
    侮辱與傷害等故意行為，與原告所受精神上痛苦之損害結果
    ，實有相當因果關係，原告主張被告應負侵權行為責任，核
    屬有據。次應審究者，為原告請求損害賠償之範圍是否合理
    ？經查：
 1、醫療費用部分：
    按因車禍致身體或健康受傷害而支出之醫療費，得依民法第
    184 條第1 項前段規定向肇事之加害人請求賠償。最高法院
    39年台上字第987 號著有判例可資參照。原告主張其因前揭
    傷害，前往中山診所、馬偕紀念醫院支出之醫療費共計5,27
    0 元之事實，業據提出醫療單據影本8 紙、甲種診斷證明書
    影本1 紙為證（96年度簡附民字第12號卷第5-12、14頁），
    復有中山診所門診病歷影本2 紙附卷可稽（本院卷第114 頁
    ）。被告雖辯稱原告所受傷之情形僅為擦傷，其支出之醫療
    費用與其受傷間無因果關係等語。惟查，卷附（96年度簡附
    民字第12號卷第5-12頁）診斷證明書所載醫療費用支出之時
    間，均係原告於95年10月12日遭被告持鐵鎚毆打成傷之後，
    分別於95年10月13日、14日、21日、同年12月1 日、2 日、
    8 日、22日前往馬偕紀念醫院外科、神經外科與精神科就診
    ，原告就診經過，經馬偕紀念醫院函覆：「（一）依病歷記
    載，病患乙○○女士於95年10月13日13時11分自行至本院急
    診就醫，自訴昨晚被打傷，用鐵鎚打傷頭部背後、嘔吐，經
    急診檢查及觀察治療後於95年10月13日22時36分離院，於95
    年10月14日至本院神經外科門診回診治療及確立診斷為(1)頭
    部外傷併頭皮挫傷；(2)上背部挫傷、瘀青；(3)創傷後症候群
    ，並陸續於95年10月21日、95年12月2 日在神經外科門診追
    蹤治療。（二）病患於95年12月1 日至本院精神門診診治，
    聲稱被兒子在美語補習班同學之母突然用鐵鎚攻擊，一路追
    打至鄰近麥當勞，而有哭泣、恐懼、不安、莫名害怕、過度
    敏感、自責及走路會頻頻回頭不停看等症狀，診斷為環境適
    應障礙及精神官能症，精神科門診共三次，分別為95年12月
    1 日、12月8 日及12月22日。」，有馬偕紀念醫院96年9 月
    1 日馬院醫外字第0966002886號函暨病歷影本1 件附卷可稽
    （本院卷第121-13 1頁），足見原告因被告持鐵鎚追打，造
    成其在精神上罹患環境適應障礙及精神官能症，是其罹患發
    生上開病症，與被告之毆打行為間有相當因果關係，被告辯
    稱原告未傷及骨頭，依通常經驗之判斷，以無多次出入大型
    醫療院所進行治療之必要。又未見原告舉證說明醫療費用之
    支出是否均係為治療前述擦傷而必須支出之必要費用？此一
    部分，原告應負舉證之責。原告未具體說明侵權行為與支出
    醫療費用間之因果關係等語，洵無可採。原告既因被告毆打
    成傷，並因此罹患環境適應障礙及精神官能症，被告自應賠
    償原告支出之醫療費用5,270 元。
 2、計程車費用：按不法侵害他人之身體或健康者，對於被害人
    因此喪失或減少勞動力能或增加生活上之需要時，應負損賠
    償責任，民法第193 條第1 項定有明文。原告主張其乘坐計
    程車自住家前往馬偕紀念醫院就診7 次，每次需費車資225
    元，前後來回14車趟，共計支出3,150 元之計程車資等事實
    ，業據提出計程車計費收據影本1 紙為證（96年度簡附民字
    第12號卷第13頁），被告雖辯稱原告既未舉證證明何以擦傷
    須要前往醫院治療？則在計程車車資計算之部分，原告亦應
    舉證證明因果關係等語，惟查，原告遭被告手持鐵鎚毆打，
    於95年10月12日前往中山診所診治時，經診斷結果為左顱5
    ×4 公分、左頰5 ×4 公分、前胸8 ×7 公分、右後背7 ×
    6 公分併潛擦傷，而其於95年10月13日前往馬偕紀念醫院就
    診時，經該醫院診斷原告受有頭部外傷、頭皮挫傷、上背部
    挫傷瘀青（4 公分×3 公分）與創傷後症候群，且因遭毆打
    致罹患環境適應障礙與精官能症等情，有甲種診斷證明書影
    本2 紙、馬偕紀念醫院96年9 月1 日馬院醫外字第096600
    2886號函暨病歷影本1 件附卷可稽（本院卷第34、35、121-
    131 頁），是以原告受傷程度並非止於擦傷，甚至發生創傷
    後症候群、環境適應障礙等精神上疾病，故而原告確有乘坐
    計程車前往醫院診治之必要，被告上開所辯，要無足採。原
    告因傷及精神上之疾病，分別於95年10月13日、14日、21日
    、95年12月1 日、2 日、8 日及22日共計7 次至馬偕紀念醫
    院治療，是以，原告主張其因治療而支出之計程車費為3,15
    0 元（225 元×14=3,150元），堪信為真正。
 3、按不法侵害他人之身體、健康、名譽、自由、信用、隱私、
    貞操，或不法侵害其他人格法益而情節重大者，被害人雖非
    財產上之損害，亦得請求賠償相當之金額，民法第195 條第
    1 項定有明文。原告主張其係專科學校畢業，曾任台北縣中
    和巿錦和國小家長會委員，並從事該校義工，93年度獲選台
    北縣中和巿模範母親，並曾在報刊上載述女兒成長過程之事
    實，業據提出學歷證明、中和巿錦和國小家長會證書暨義工
    證、中和巿公所「跨世紀新女性成長營」結業證書、社會大
    學第3 期結業證書、中和巿93年度模範母親表揚紀念照、刊
    登於台灣日報記錄身心障礙女兒成長之連載文章等件為證（
    本院卷第40-92 頁），為被告所不爭。被告係中華中學附設
    補校綜商科畢業，自78年懷孕後就無工作至今，係單純之家
    庭主婦，名下並無不動產，其有利息、股利等所得，財產總
    額為2,405,000 元等情，有稅務電子閘門財產所得調件明細
    表2 紙附卷可憑（本院卷第15、16頁），復為原告所不爭。
    原告因傷在精神上確實會產生痛苦，而被告在公共場所，辱
    罵原告之行為，亦足以貶抑原告在社會上之評價，其名譽受
    侵害，在精神上當然會感到痛苦。本院斟酌上揭兩造之身分
    、地位、經濟地位及原告所感受之精神上痛苦等一切情狀，
    認原告請求被告賠償精神慰撫金150 萬元、100 萬元，猶嫌
    過高，認原告因被告故意侵害身體、名譽分別所得請求之非
    財產上損害賠償，應各以12萬元、6 萬元即被告應給付原告
    精神慰撫金共計18萬元，始為公允。
(三)綜上所述，原告得請求被告給付之損害金額，總計為188,42
    0 元（5,270+3,150+180,000=18,8420） 。
(四)按「給付無確定期限者，債務人於債權人得請求給付時，經
    其催告而未為給付，自受催告時起，負遲延責任。其經債權
    人起訴而送達訴狀，或依督促程序送達支付命令，或為其他
    相類之行為者，與催告有同一之效力。」、「遲延之債務，
    以支付金錢為標的者，債權人得請求依法定利率計算之遲延
    利息。」、「應付利息之債務，其利率未經約定，亦無法律
    可據者，週年利率為百分之五。」，民法第229 條第2 項、
    第233 條第1 項前段及第203 條分別定有明文。從而，原告
    依侵權行為損害賠償之法律關係，請求被告給付188,420 元
    ，及自起訴狀繕本送達被告翌日即96年1 月30日起至清償日
    止，按週年利率5%計算之利息，為有理由，應予准許，逾此
    部分之請求，於法無據，應予駁回。
(五)本件事證已臻明確，兩造其餘攻擊防禦方法，經本院審酌後
    ，或與本件之爭點無涉，或對本件判決之勝負不生影響，爰
    不逐一論列，附此敘明。
五、本判決第一項所命給付金額未逾50萬元，應依民事訴訟法第
    389 條第1 項第5 款之規定，依職權宣告假執行。至於被告
    陳明願供擔保請准宣告免為假執行，核無不合，爰酌定相當
    之擔保金額准許之。
六、訴訟費用之負擔：民事訴訟法第79條。
中　　華　　民　　國　　96　　年　　10　　月　　12　　日
                  民事第二庭    法　官　徐福
以上正本係照原本作成
如對本判決上訴，須於判決送達後20日內向本院提出上訴狀
中　　華　　民　　國　　96　　年　　10　　月　　12　　日
                    　　　　　　書記官　蕭佩宜
